【裁判字號】    92,上易,1504
【裁判日期】    920611
【裁判案由】    詐欺
【裁判全文】
臺灣高等法院刑事判決                          九十二年度上易字第一五０四號
    上  訴  人  臺灣臺北地方法院檢察署檢察官
    被      告  甲○○
右列上訴人，因被告詐欺案件，不服臺灣臺北地方法院九十二年度易字第三三八號，
中華民國九十二年四月十六日第一審判決（起訴案號：臺灣臺北地方法院檢察署九十
年偵緝字第一一七０號），提起上訴，本院判決如左：
    主  文
上訴駁回。
    理  由
一、按案件由犯罪地或被告之住所、居所或所在地之法院管轄，無管轄權之案件，應
    諭知管轄錯誤之判決，並同時諭知移送於管轄法院，此一判決得不經言詞辯論為
    之，刑事訴訟法第五條第一項、第三百零四條、第三百零七條定有明文。
二、本件公訴意旨略以：被告甲○○為生曜工程有限公司負責人，基於意圖為自己得
    財產上不法利益之概括犯意，先後於民國八十九年九月中旬、十一月下旬，指示
    春旭工程企業有限公司（下稱春旭公司）轉包白天鵝建設股份有限公司「基隆八
    堵第一世家」及太平洋建設股份有限公司「馥記山莊薩爾士堡」工程，使春旭公
    司陷於錯誤，將各工程分別施作完成，被告並於春旭公司施作「第一世家」工程
    完工後，交付新臺幣（下同）三十九萬一千元之支票一紙，詎被告於領取各該工
    程工程款後，誆稱春旭公司工程施作有瑕疵遭扣款，及已退出「馥記山莊薩爾士
    堡」工程與伊無關為由，僅支付春旭公司七萬五千元即拒不付款，前開支票經屆
    期提示亦不獲付款，春旭公司始知受騙，因認被告涉有刑法第三百三十九條第二
    項詐欺得利罪嫌。
三、經查：
    (一)公訴意旨認被告涉有刑法第三百三十九條第二項之罪嫌，如果屬實，其犯罪地
      自包含被告施用詐術行為（即告知被害人欲將工程轉包，指示其前往施作工程
      ）地及被害人給付財產上利益（即施作工程）地在內，查被害人春旭公司係設
      於臺北市大同區○○○路二八六號四樓，有公司基本資料查詢表一紙在卷可稽
      ，另被害人施作工程地點，分別為位在基隆市八堵區之白天鵝建設股份有限公
      司「基隆八堵第一世家」、及位在臺北縣汐止市太平洋建設股份有限公司「馥
      記山莊薩爾士堡」工程，業經原審訊之被告及告訴代理人賴文科供述屬實，並
      有被告與白天鵝建設股份有限公司訂立之工程合約一紙在卷可稽，另原審訊之
      被告供稱：「（你是在何處對春旭工程公司表示要他們進場施工？）二次都在
      工地現場，打電話給春旭公司跟他們說要他們進場施工，第二次能確定是在白
      天鵝的工地現場打的電話，另一次在何工地真的忘了。」「（有無在你的公司
      內打電話給告訴人談進場施工？）沒有。」等語，告訴代理人賴文科則陳稱：
      「第一次被告是在九月間要我去馥記山莊做邊坡，我當時人在臺北縣不記得何
      處的工地，另一次是在馥記山莊現場被告打電話給我要我去施工，我的公司地
      址在臺北市大同區。」「對於被告未曾在其公司內打電話談進場施工之事沒有
      意見，被告大部分都是用行動電話打電話給我。」等語（以上見原審九十二年
      四月十五日訊問筆錄），是被告任負責人之生曜工程有限公司，雖係位在臺北
      市松山區○○○路○段三一一號八樓之四，固有公司基本資料查詢表一紙在卷
      可稽，然本件犯罪地均非位於原審轄區，可堪認定。
    (二)至本件繫屬於原審時被告之住所、居所及所在地，經查係位於臺北縣汐止市○
      ○路七七巷五弄九號五樓之三，被告未曾居住於原審轄區等情，業經被告於原
      審到庭供述屬實，並有法務部戶役政連結作業系統一紙（於九十年十二月三十
      一日即遷入上址）在卷可稽，起訴書雖記載被告居所為臺北市○○區○○路九
      十五巷五五號云云，惟此係生曜工程有限公司工地主任陳舜忠之住所，被告並
      未居住該處，業經被告供述明確，並經原審核閱卷附偵查中變更日期狀（見偵
      緝卷第廿三頁）上撰狀人陳舜忠之住址、及九十一年十一月八日偵訊筆錄（見
      偵緝卷第一一０頁）證人陳舜忠住址明載為臺北市○○區○○路九十五巷五五
      號等情無誤，是起訴書認臺北市○○區○○路九十五巷五五號為被告居所，容
      有誤會，本件被告之住所、居所或所在地亦非位於原審轄區，亦可認定。
四、綜上所述，本件犯罪地、被告之住所、居所及所在地均非位於原審轄區，檢察官
    誤向原審提起公訴，揆諸上開說明，自有未合，原審依刑事訴訟法第三百零四條
    、第三百零七條，不經言詞辯論，逕為諭知管轄錯誤之判決，並移送於有管轄權
    之臺灣士林地方法院，經核並無不合，檢察官上訴意旨以本件被告於九十一年六
    月二十一日所提之聲請查復案件進行情形狀，其上所載地址即為台北市○○路九
    五巷五五號，是被告顯有以該址作為進行本件訴訟之居所之意，從而應將之視為
    住所；再住所固應以
    灣二地經商，偵查程序終結前之歷次庭期均須同時送達
    被告始能到庭等語，指摘原判決不當，惟查被告所提聲請查復案件進行情形狀所
    載住址，依法尚不能認定被告有以該地址作為進行本訴訟之居所之意，而在偵查
    程序終結前之歷次庭期均同時送達
    開福興路地址即為被告之居所。是本件檢察官上訴為無理由，應予駁回，並不經
    言詞辯論為之。
據上論斷，應依刑事訴訟法第三百六十八條、第三百七十二條，判決如主文。
中      華      民      國    九十二    年      六      月     十一     日
                              臺灣高等法院刑事第二庭
                                  審判長法  官  蔡  長  溪
                                        法  官  林  俊  益
                                        法  官  楊  貴  志
右正本證明與原本無異。
不得上訴。
                                        書記官  胡      儀
中      華      民      國    九十二    年      六      月     十二     日


司法院資訊處製作；財團法人民間司法改革基金會備份。
